臺灣高等法院刑事判決　　　　　　　　96年度上易字第1494號
上　訴　人
即　被　告　甲○○
上列上訴人因違反毒品危害防制條例案件，不服臺灣基隆地方法
院96年度易字第222號，中華民國96年5月23日第一審判決（起訴
案號：臺灣基隆地方法院檢察署96年度毒偵字第672號、96年度
偵字第1467號；併案案號：臺灣基隆地方法院檢察署96年度毒偵
字第702號），提起上訴，暨移送併辦（併案案號：臺灣基隆地
方法院檢察署96年度毒偵字第1601號）本院判決如下：
    主  文
原判決撤銷。
甲○○持有第一級毒品，累犯，處有期徒刑貳月，減為有期徒刑
壹月，扣案之第一級毒品海洛因（毛重零點貳玖公克）併同難以
析離之分裝袋壹只，沒收銷燬之；又施用第二級毒品，累犯，處
有期徒刑陸月，扣案之第二級毒品安非他命（毛重貳點捌柒公克
）併同難以析離之分裝袋只，均沒收銷燬之。應執行有期徒刑
柒月，扣案之第一級毒品海洛因（毛重零點貳玖公克）併同難以
析離之分裝袋壹只、第二級毒品安非他命（毛重貳點捌柒公克）
併同難以析離之分裝袋只，均沒收銷燬之。
    事  實
一、甲○○基於反覆持續施用第二級毒品安非他命之犯意，自民
    國95年9月間起，至96年5月6日7時45分許往前回溯96小時內
    某時止（應扣除同年月5日22時20分起為警查獲無施用可能
    之時間），在臺北縣瑞芳鎮○○路37號3樓住處，以將安非
    他命置入玻璃球內燒烤加熱產生煙霧而吸食之方式，多次施
    用第二級毒品安非他命，平均每星期施用1至2次。另明知海
    洛因係毒品危害防制條例所明文列管之第一級毒品，不得非
    法持有之，竟於96年2月15日13時許，在臺北縣瑞芳鎮瑞芳
    火車站附近之電子遊藝場內，以新臺幣5,000元之代價向真
    實姓名年籍不詳、綽號「阿輝」之成年男子購買安非他命3
    包（毛重合計2.87公克），隨同附贈而持有第一級毒品海洛
    因1包（毛重0.29公克）。嗣分別於：(一)96年1月19日15時許
    ，在臺北縣瑞芳鎮○○路37號3樓住處為警查獲；(二)96年2月
    5日13時30分許，在基隆市○○街3號碼頭前遇警盤查，甲○
    ○於犯罪遭發覺前，主動交出其所持有之上開海洛因1包及
    安非他命3包而為警查獲；(三)96年5月5日22時20分許，另案
    為警於臺北縣瑞芳鎮○○路68號前查獲。經警3度採集其尿
    液送驗，結果均呈甲基安非他命陽性反應，而悉上情。
二、案經基隆市警察局第四分局、第二分局、瑞芳分局分別報告
    臺灣基隆地方法院檢察署檢察官偵查起訴暨移送併案審理。
    理  由
一、按施用毒品經觀察、勒戒或強制戒治執行完畢釋放後，5年
    內再犯毒品危害防制條例第10條之施用毒品罪者，檢察官應
    依法追訴，毒品危害防制條例第23條第2項定有明文。甲○
    ○前因施用毒品案件，經觀察、勒戒後，認無繼續施用毒品
    之傾向，於89年5月12日執行完畢釋放，並由臺灣基隆地方
    法院檢察署檢察官以89年度毒偵字第201號、第577號、第11
    10號不起訴處分確定。復於90年間因施用毒品案件，經觀察
    、勒戒後，認有繼續施用毒品之傾向，改送強制戒治，於90
    年12月5日停止戒治付保護管束，嗣經撤銷停止戒治，入所
    執行殘餘戒治期間5月10日，於92年2月27日期滿執行完畢等
    情，有本院被告前案紀錄表在卷可參，詎被告5年內猶未戒
    除毒癮，復施用第二級毒品安非他命，自應由檢察官依法追
    訴，核先敘明。
二、上揭事實業據上訴人即被告甲○○於原審及本院坦承不諱（
    見原審卷第38頁、本院卷第29頁反面、第42頁反面至43頁反
    面）；復有扣案之第一級毒品海洛因1包（毛重0.29公克）
    、第二級毒品安非他命3包（毛重合計2.87公克）可憑（見
    偵1467卷第30頁、第48頁）。而被告為警查獲後3度採集之
    尿液檢體，經送請檢驗，結果均呈甲基安非他命陽性反應，
    有臺灣尖端先進生技醫藥股份有限公司96年2月1日、96年3
    月7日濫用藥物檢驗報告、臺灣檢驗科技股份有限公司96年5
    月21日濫用藥物尿液檢驗報告附卷可稽（見毒偵702卷第4頁
    、偵1467卷第49頁、毒偵1601卷第11頁），足見被告上開自
    白情節，與事實相符，應可採信。綜上所述，本案事證明確
    ，被告犯行堪可認定，應依法論科。
三、按刑事法若干犯行之行為態樣，本質上原具有反覆、延續實
    行之特徵，立法時既予特別概括犯意，在密切接近一定時、
    地持續實行之複次行為，倘依社會通念，於客觀上認為符合
    一個反覆、延續性之行為觀念者，於刑法評價上，即應成立
    一罪。毒品危害防制條例所規定之施用第二級毒品犯行，因
    鑑於施用毒品者，大多具有「成癮性」，為貫徹社會防制毒
    品之期盼，對施用毒品者，有施以「斷癮」之必要，乃就施
    用毒品行為，先為生理治療及心理復健之保安處遇，因而以
    令入勒戒處所觀察、勒戒方式，戒除其身癮，若仍無法戒除
    ，有繼續施用毒品之傾向，再令入戒治處所施以強制戒治，
    以戒除其心癮，倘上開保安處遇猶無法收其遮斷毒癮之實效
    ，方以刑罰追訴處罰，此為毒品危害防制條例第20、23條所
    明定，足見施用第二級毒品罪，本即預定其因成癮而有反覆
    實行施用毒品之性質，於刑法評價上，即得以集合犯論以一
    罪（見最高法院96年度台上字第1802號判決參照）。本件被
    告自承其自95年9月間至96年5月5日中午（應為96年5月6日7
    時45分許往前回溯96小時內某時，扣除同年月5日22時20分
    起為警查獲無施用可能之時間），有陸續施用第二級毒品安
    非他命，且每星期均施用1至2次（見原審卷第33頁、本院卷
    第43頁反面），顯見被告主觀上係出於一個決意，客觀上各
    行為間，又具有密切接近關係，依一般社會通念，評價為一
    罪自切合於刑罰公平原則。核被告所為，係犯毒品危害防制
    條例第10條第2項之施用第二級毒品罪、第11條第1項之持有
    第一級毒品罪。被告持有第二級毒品安非他命之低度行為，
    應為施用毒品之高度行為所吸收，不另論罪。被告先後多次
    施用第二級毒品安非他命之犯行，時間密切接近，顯係基於
    反覆持續實行之犯意，為集合犯。公訴意旨雖僅就被告自95
    年9、10月間起，至96年2月15日上午10時許止施用第二級毒
    品安非他命之犯行提起公訴，惟被告於96年1月19日15時許
    及96年5月5日22時20分遭查獲時之犯行，即臺灣基隆地方法
    院檢察署96年度毒偵字第702號移送原審併辦、96年度毒偵
    字第1601號移送本院併辦部分，均未經提起公訴，然與檢察
    官起訴部分，有包括一罪關係，基於審判不可分原則，法院
    自得併予審究。被告前於90年間因施用毒品案件，經觀察、
    勒戒後，認有繼續施用毒品之傾向，改送強制戒治（90年12
    月5日停止戒治付保護管束，嗣經撤銷停止戒治，入所執行
    殘餘戒治期間5月10日，於92年2月27日期滿執行完畢），並
    由檢察官提起公訴，經原審判處有期徒刑8月確定，與另案
    竊盜所處有期徒刑2年，經定應執行刑為有期徒刑2年6月，
    於94年7月10日縮短刑期執行完畢。再因搶奪案件，經原審
    判處有期徒刑8月確定，於95年6月11日縮短刑期執行完畢，
    有本院被告前案紀錄表附卷可稽，其於有期徒刑之執行完畢
    後，5年以內故意再犯本件有期徒刑以上之罪，為累犯，應
    加重其刑。被告持有第一級毒品海洛因之犯行，於犯罪未遭
    發覺前，主動向員警交付其所持有之海洛因1包，自首而願
    接受裁判（見偵1467卷第9頁），爰依法減輕其刑，並先加
    重而後減輕之。另被告施用第二級毒品安非他命部分，被告
    雖亦於96年2月15日該次為警查獲時，其主動向警方交付持
    有之安非他命，並向警方供稱其有施用安非他命之犯行等情
    ，惟刑法第62條自首減刑之規定，係為使犯罪事實易於發覺
    及獎勵犯人知所悔悟而設，對實質上一罪一部自首，效力固
    及於全部，惟所稱「全部」應指自首「前」該實質一罪之全
    部，若自首後又承前包括犯意而持續實施犯罪，應不能認為
    自首，否則無異鼓勵行為人於自首後繼續犯罪，而與上開立
    法目的相牴觸，被告此部分固與自首規定相符，惟其自首後
    仍繼續施用安非他命至96年5月6日入監前一日，是其施用第
    二級毒品部分並無自首減刑規定之適用。被告所犯上開二罪
    ，犯意各別，罪名不同，應予分論併罰。被告所犯持有第一
    級毒品部分，犯罪時間在96年4月24日以前，其所犯之罪合
    於中華民國96年罪犯減刑條例第2條第1項第3款之規定，應
    予減其宣告刑2分之1。至被告施用第二級毒品安非他命部分
    ，犯罪時間迄至96年5月6日7時45分許往前回溯96小時內某
    時（應扣除同年月5日22時20分起為警查獲無施用可能之時
    間），已非96年4月24日以前，不得依中華民國96年罪犯減
    刑條例予以減刑，附此敘明。
四、原審以被告事證明確，予以論罪科刑，固非無見，惟中華民
    國96年罪犯減刑條例業於96年7月4日修正公布，並於同年月
    16日施行，被告所犯持有第一級毒品海洛因部分，合於該減
    刑條例之規定，原審未及審酌，自有未洽；又被告施用第二
    級毒品安非他命部分，原判決理由欄未載明96年5月6日7時
    45分許往前回溯96小時內某時（應扣除同年月5日22時20分
    起為警查獲無施用可能之時間），施用安非他命之證據，則
    原判決事實欄記載施用時間迄至96年5月5日中午，即失所據
    ，亦有未合。被告欲延緩判決確定時間而提起上訴，雖無理
    由，然原判決既有前揭可議之處，自屬無可維持，應由本院
    予以撤銷改判。爰審酌被告犯罪之動機、吸食頻率、曾有施
    用毒品之前科仍不知戒除，其非法持有公告列管之第一級毒
    品海洛因，助長毒品市場之交易熱度，惟慮其持有之海洛因
    數量甚微，且犯罪後坦承犯行，其所犯之施用毒品犯行乃戕
    害自己身心健康，並未危及他人等一切情狀，分別量處如主
    文第二項所示之刑，及諭知持有第一級毒品減得之刑，並定
    其應執行之刑。
五、扣案白粉（毛重0.29公克）、白色結晶物（毛重合計2.87公
    克），分屬毒品危害防制條例所明定列管之第一級毒品海洛
    因、第二級毒品安非他命，此有基隆市警察局第四分局查獲
    涉嫌毒品危害防制條例毒品初步鑑驗報告單2紙存卷可憑（
    見偵1467卷第31至32頁），應各併同難以析離之分裝袋1只
    、3只，依毒品危害防制條例第18條第1項前段之規定，均宣
    告沒收銷燬之。
據上論斷，應依刑事訴訟法第369條第1項前段、第364條、第299
條第1項前段，毒品危害防制條例第10條第2項、第11條第1項、
第18條第1項前段，刑法第11條前段、第47條第1項、第62條前段
、第51條第5款、中華民國96年罪犯減刑條例第2條第1項第3款、
第7條，判決如主文。
本案經檢察官曾忠己到庭執行職務。
中　　華　　民　　國　　96　　年　　8 　　月　　16　　日
　　　　　　　　　刑事第十九庭審判長法　官  尤豐彥
　　　　　　　　　　　　　　　　　  法　官  黃金富
　　　　　　　　　　　　　　　　　  法　官  魏新國
以上正本證明與原本無異。
不得上訴。
                                    書記官  陳玉珍
中　　華　　民　　國　　96　　年　　8 　　月　　16　　日
附錄：本案論罪科刑法條全文
毒品危害防制條例第10條第2項：
施用第二級毒品者，處3年以下有期徒刑。
毒品危害防制條例第11條第1項：
持有第一級毒品者，處3年以下有期徒刑、拘役或新臺幣5萬元以
下罰金。
